【裁判字號】    92,訴,1835
【裁判日期】    920930
【裁判案由】    損害賠償
【裁判全文】
臺灣高雄地方法院民事判決  九十二年度訴字第一八三五號
    原      告  甲○○
    被      告  乙○○
右當事人間請求損害賠償事件，本院民國九十二年九月二十五日言詞辯論終結，判決
如左：
    主      文
原告之訴及假執行之聲請均駁回。
訴訟費用由原告負擔。
    事實及理由
一、原告主張：被告於民國九十一年十一月十一日向原告之夫即訴外人江鳳祥購買原
    告所有坐落高雄市鎮一小段一四一二地號土地及其上建物同段五０一
    二建號門牌號碼高雄市○○區○○街二十八號之房屋（下稱系爭房地），約定總
    價為新台幣（下同）五百八十萬元，被告於當日先給付定金八萬元予訴外人江鳳
    祥，並約定於翌日（即十一月十二日）簽訂買賣契約，同時付清尾款，惟被告屆
    期並未簽約付款，堅稱須待原告先清償銀行貸款並塗銷系爭房地之抵押權後始付
    款，原告乃於九十一年十一月十九日向他人借款五百二十萬元後塗銷系爭房地之
    抵押權，為此，原告須負擔月息一點五分即每月七萬八千元之利息，約定借貸期
    間為一百五十五日，合計利息損失四十萬三千元，然被告仍拒絕簽約付款，經原
    告解除契約後，再出賣予第三人，嗣被告向鈞院聲請假扣押系爭房地（九十一年
    度全字第七九八七號），原告為免遭罰高額違約金乃減價出賣，造成差額損失五
    十萬元，是被告之違約行為致原告受有利息損失四十萬三千元及差額損失五十萬
    元，合計九十萬三千元之損害，爰依債務不履行之規定提起本件訴訟等語。於本
    院聲明：(一)被告應給付原告九十萬三千元及自九十一年十一月十九日起至清償日
    止，按週年利率百分之五計算之利息。(二)願供擔保請准宣告假執行。
二、被告則以：伊於上揭時日向原告之夫江鳳祥購買系爭房地，約定總價五百八十萬
    元，並於當日交付定金八萬元予訴外人江鳳祥，雙方約定於翌日簽約及付清尾款
    ，但屆期原告夫婦推說沒時間簽約，反將系爭房地賣給他人等語置辯。於本院聲
    明：(一)原告之訴及假執行之聲請均駁回。(二)如受不利之判決，願供擔保請准免為
    假執行。
三、按訂約當事人之一方，由他方受有定金時，推定其契約成立，民法第二百四十八
    條固定有明文，惟契約有預約與本約之分，其因當事人由他方受有定金，依民法
    第二百四十八條規定，推定成立之契約，究為「本約」抑係「預約」，應依其情
    事解釋當事人之意思定之，不得謂凡有定金之授受者，即概推定已成立「本約」
    。所謂預約，係指預約權利人僅得請求對方履行訂立本約之義務，不得逕依預定
    之本約內容請求履行，又買賣預約，非不得就標的物及價金之範圍先為擬定，作
    為將來訂立本約之張本，但不能因此即認買賣本約業已成立（最高法院六十一年
    台上字第九六四號判例參照）。又債權人基於債之關係相對性，僅得向債務人即
    契約之相對人請求給付，故出賣他人之物並無不可，其買賣契約仍為有效，僅出
    賣人負移轉標的物所有權予買受人之義務而已。本件原告主張被告於九十一年十
    一月十一日向訴外人江鳳祥購買原告所有之系爭房地，約定總價為五百八十萬元
    ，被告於當日先給付定金八萬元予訴外人江鳳祥，並約定於翌日（即十一月十二
    日）簽訂買賣契約，同時付清尾款，惟其二人屆期均未簽約付款，系爭房地之出
    賣人係訴外人江鳳祥之事實，業據提出存證信函、土地及建物登記謄本各一份為
    證，且為被告所不爭執，自堪信為真實，而訴外人江鳳祥與被告迄未簽訂買賣契
    約乙節，為兩造所是認，是訴外人江鳳祥雖由被告受有定金八萬元，有被告提出
    之收據一紙為憑，並先擬定買賣標的物及價金，然解釋其二人口頭約定之意思，
    僅係成立買賣預約，不能認買賣本約已成立，僅訴外人江鳳祥得請求被告履行訂
    立本約之義務而已，矧原告乃因自己為系爭房地之所有權人，進而認定其得對被
    告有所請求，容有誤會，從而，原告既非契約當事人，依債權之相對性，其依據
    債務不履行之規定請求被告損害賠償，自屬無據，不應准許。
四、綜上所述，原告既非買賣預約及定金契約之當事人，兩造復未簽訂買賣契約，則
    原告依據債務不履行之規定，主張被告應負損害賠償責任云云，為無理由，應予
    駁回。又原告之訴既經駁回，其假執行之聲請即失所附麗，應併予駁回。
五、據上論結，本件原告之訴為無理由，依民事訴訟法第七十八條，判決如主文。
中      華      民      國    九十二    年      九      月     三十     日
                                  台灣高雄地方法院民事第五庭
~B審判長法官  陳嘉惠
~B      法官  何悅芳
~B      法官  鍾素鳳
右正本係照原本作成。
如不服本判決，應於送達後廿日內，向本院提出上訴狀並表明上訴理由，如於本判決
宣示後送達前提起上訴者，應於判決送達後十日內補提上訴理由書（須附繕本）。
中      華      民      國    九十二    年      九      月     三十     日
~B法院書記官  黃麗緞


司法院資訊處製作；財團法人民間司法改革基金會備份。
